臺灣高等法院民事判決　九十一年度重訴字第七九號
　　原　　　告　丙○○
　　　　　　　　乙○○
　　被　　　告　甲○○
　　複　代理人　韓曉玲
　　被　　　告　勇將通運有限公司
　　法定代理人　許哲維
右當事人間侵權行為損害賠償事件，本院判決如左：
    主    文
被告應連帶給付原告丙○○新台幣肆拾陸萬捌仟陸佰拾捌元，連帶給付原告乙○○新
台幣肆拾萬零陸佰拾元，及均自民國九十一年五月二十一日起至清償日止按年息
百分之五計算之利息。
原告其餘之訴駁回。
訴訟費用由被告連帶負擔五十分之三，餘由原告負擔。
本判決所命給付於原告分別以新台幣壹拾伍萬元供擔保後得為假執行，但被告甲○○
於假執行程序實施前，分別以新台幣肆拾陸萬捌仟陸佰拾捌元、肆拾萬零陸佰拾
元，為原告丙○○、乙○○預供擔保後，得免為假執行。
原告其餘假執行之聲請駁回。
　　事實及理由
甲、程序方面：
    本件被告勇將通運有限公司經合法通知，未於言詞辯論期日到場，核無民事訴訟
    法第三百八十六條各款所列情形，爰依原告之聲請，對勇將通運有限公司部分由
    其一造辯論而為判決。
乙、實體方面：
一、本件原告主張：民國八十九年五月二十一日凌晨一時許，被告甲○○將被告勇將
    通運有限公司所有車牌號碼ＦＶ─九五五號營業聯結車及車牌號碼Ｌ七─七八號
    車斗，停放在光線昏暗、照明不清之桃園縣平鎮市○○路○段五一一號前二十五
    公尺白色路面邊線右側，甲○○原應注意不得利用道路放置拖車，且停於路邊之
    車輛，在照明不清之道路，應顯示停車燈光或反光標識，以防後方來車之追撞，
    而依當時路面鋪設柏油、乾燥、無缺陷、無障礙物等情況，並無不能注意之情事
    ，甲○○竟疏未注意顯示停車燈光或反光標識，貿然將車停放於該路段上即行離
　　去，致騎乘車牌號碼ＡＲＢ─三０七號重型機車由楊梅往中壢方向行駛之原告之
　　子廖盛洪，於同日凌晨二時七分許，行經該路段時，撞擊前開營業聯結車之車斗
　　左後方，因受有腦損傷、顱骨及顏面骨骨折，當場死亡。而甲○○上開業務過失
　　致死犯行，業經本院刑事庭以九十一年度交上訴字第五號判決有罪在案。原告丙
　　○○、乙○○為廖盛洪之父母，自得依侵權行為之法則，求為判命甲○○分別給
　　付丙○○新台幣（下同）八百二十八萬零七百四十元及乙○○九百萬六千三百二
　　十六元。又勇將通運有限公司為甲○○之僱用人，亦應就上開金額與甲○○負連
　　帶責任等情。並聲明(一)甲○○、勇將通運有限公司應連帶給付丙○○八百二十八
　　萬零七百四十元，連帶給付乙○○九百萬六千三百二十六元，及均自起訴狀繕本
　　送達翌日起至清償日止按年息百分之五計算之利息。(二)丙○○、乙○○均願供擔
　　保請准為假執行之宣告。
二、(一)被告甲○○則以：1.甲○○停放車輛之處並非慢車道，亦無禁止停車之紅、黃
    標線，自無利用道路放置拖車之情事，且該處非照明不清之路段，甲○○亦緊靠
    右側停車，應已盡相當之注意，甲○○應無過失。2.廖盛洪疏未注意車前狀況自
    後追撞，方係肇事之主因，是縱認甲○○有過失，廖盛洪亦與有過失。3.原告以
    八十六年度臺灣統計處家庭收支調查報告作為請求扶養費之依據，惟該調查報告
    係指經常性支出，而本件應指對父母之扶養費用，則原告以經常性支出計算即屬
    無據。4.原告已共同受領強制責任保險金一百二十萬元，自應視為損害賠償金額
    之一部予以扣除等語，資為抗辯。並答辯聲明1.駁回原告之訴。2.甲○○願供擔
    保請准免為假執行之宣告。
    (二)被告勇將通運有限公司經合法通知，未於言詞辯論期日到場，亦未提出書狀作
    何聲明或陳述。
三、(一)查本件原告主張：被告甲○○乃被告勇將通運有限公司所僱用載運貨品之司機
　　，為從事駕駛業務之人，於民國八十九年五月二十一日凌晨一時許，將勇將通運
　　有限公司所有車牌號碼ＦＶ─九五五號營業聯結車及車牌號碼Ｌ七─七八號車斗
　　，駛至桃園縣平鎮市○○路○段五一一號前二十五公尺之白色路面邊線右側時，
　　原應注意不得利用道路放置拖車，且停於路邊之車輛，在照明不清之道路，應顯
　　示停車燈光或反光標識，以防後方來車之追撞，而依當時路面鋪設柏油、乾燥、
　　無缺陷、無障礙物等情況，並無不能注意之情事，且該路段當時光線昏暗，照明
　　不清，甲○○竟疏未注意顯示停車燈光或反光標識，貿然將車停放該道路上即行
　　離去。迨同日凌晨二時七分許，騎乘車牌號碼ＡＲＢ─三０七號重型機車由楊梅
　　往中壢方向行駛適行至該路段之廖盛洪，因疏未注意車前狀況，自後追撞前開營
　　業聯結車之車斗左後方，致廖盛洪之腦損傷、顱骨及顏面骨骨折，而當場死亡之
　　事實，業據被害人廖盛洪之父丙○○、母乙○○於刑事庭指訴綦詳，並有桃園縣
　　警察局道路交通事故調查表一紙、車禍現場照片六幀在卷足稽（見刑事相驗卷）
　　。被告甲○○就將上開聯結車停放上址之事實，亦供承不諱。且經臺灣桃園地方
　　法院檢察署檢察官到場勘驗結果，上址路面白色實線至道路邊緣與人行道相接處
　　尚有三點七公尺寬度，前開聯結車停放處平時除供自用小客車停放外，係屬機車
　　慢車道使用，雖可停放小型車輛，惟不得停放大型拖車，亦有勘驗筆錄附卷可憑
　　。參以道路交通標誌標線號誌設置規則第一百八十三條「路面邊線，用以指示路
　　肩或路面外側邊緣之界線」之規定，被告將聯結車停放於白實線右側，仍屬停放
　　於車道上。而依道路交通安全規則第一百四十條第四款「任何人不得利用道路放
　　置拖車」，及第二條第一項第十三款「聯結車係指汽車與重型拖車所組成之車輛
　　」之規定，聯結車自應不得停放於道路上。被告甲○○於警訊之初係供稱其將上
　　開聯結車停放在上址後即回家洗澡（八十九年五月二十一日警訊筆錄），嗣於偵
　　查及原審審理中則均改稱乃因身體不適，始暫將聯結車停放於該處，雖前後所辯
　　原因不一，但均屬違規將聯結車停放在道路上。
　　(二)本件事故發生之時間為夜間凌晨二時許，而被告甲○○停放上開聯結車之路段
　　，附近除加油站及路燈等之燈光外，其餘商家如匯豐汽車公司等均已打烊，招牌
　　燈關閉，應屬照明不清之路段一節，業據在現場處理之警員宋開國及適巡邏路過
　　上址之警員饒文光、魏冬茂，於本院刑事庭調查時先後到庭結證稱：「我接到勤
　　務台通知，趕到現場。．．．該路段路邊沒有路燈，路燈是在分隔島上，路邊沒
　　有住戶，只有樹，右前方只有一個加油站，對面也有一個加油站，光線並非很亮
　　，對面有個中古車商，招牌燈已關了，至於月色如何，我沒有注意到。」、「那
　　段路到分局間全路段都很暗，當天氣候不好陰天，我也沒有看到月亮，那條路上
　　只有加油站有燈光，所以發生碰撞地點之光線是相當不好。」（本院刑事庭九十
　　一年三月一日訊問筆錄）、「我是巡邏凌晨零時到二時之時段，經過車禍現場處
　　，因天色昏暗，那地方沒有路燈也沒有商店，我看到時是一個人和機車掛在拖車
　　之後輪上。（問：對於被告說當天是農曆十五、十六日，月色很明亮，是否如此
　　？）沒有，天色很昏暗。現場離同向約五十公尺有一個加油站，到加油站那地方
　　就有燈光，斜對面也有一個加油站。」（見本院刑事庭九十一年三月十五日訊問
　　筆錄）等語。而停於路邊之車輛，遇晝晦、風沙、雨雪、霧靄時，或在夜間無燈
　　光設備或照明不清之道路，均應顯示停車燈光或反光標識，道路交通安全規則第
　　一百十二條第一項第十三款定有明文。被告甲○○未顯示停車燈光或反光標幟，
　　顯有過失甚明。雖證人連明順證稱：「我在加油站上班，被告是我公司之簽帳公
　　司，他常來加油，當天他說他身體不舒服，去換洗一下馬上回來，因他把砂石車
　　開進住宅區不方便，所以他把砂石車停在路邊跟我借轎車，他車停在我加油站的
　　對面，我加油站對面也有加油站，所以他停車的地方光線很亮」云云，惟經臺灣
　　桃園地方法院檢察署檢察官會同桃園縣警察局交通隊及宋屋派出所員警於八十九
　　年十二月十一日晚間八時五十分許到現場勘驗，肇事地點距加油站入口為二十九
　　點一公尺，此有勘驗筆錄在刑事卷可查，足徵被告甲○○停放車輛之地點距加油
　　站處尚有一段距離。況被害人廖盛洪所騎乘之機車係由楊梅往中壢之方向行駛，
　　縱加油站之燈光明亮，惟加油站係設於被告甲○○停車處之右前方，被告甲○○
　　停放聯結車之車斗高度足以阻擋被害人廖盛洪之前方視野及加油站之燈光亮度，
　　應以證人宋開國、饒文光及魏冬茂等警員之證詞較符合當時之情狀，證人連明順
　　之證詞與事實不符則未足採憑。
　　(三)依刑事相驗卷附道路交通事故調查報告表（見桃園地檢八十九年相字第八七九
　　號卷第八頁）所載，本件事故發生之際，上址路面鋪設柏油、乾燥、無缺陷、無
　　障礙物，顯無不能注意之情事，被告甲○○夜間將聯結車違規佔用慢車道停車，
　　且未顯示停車燈光或反光標誌，影響夜間機車行車安全，乃本件肇事之次因，臺
　　灣省車輛行車事故覆議鑑定委員會亦同此認定，有該委員會八十九年九月二十七
　　日府覆議字第八九一五二七號函（見同前卷第五十八頁）在卷可參，堪認被告甲
　　○○有過失甚明。至臺灣省桃園縣區車輛行車事故鑑定委員會八十九年八月十一
　　日八九府車鑑桃字第八九０七九一號鑑定意見書以被告甲○○佔用慢車道停車，
　　及被害人疏未注意車前狀況，自後追撞停車，同為肇事原因，尚欠明確，應再予
　　釐清。又被害人確係因本件車禍，致腦損傷、顱骨及顏面骨骨折，而當場死亡，
　　亦經臺灣桃園地方法院檢察署檢察官督同法醫師相驗屬實，製有勘驗筆錄、相驗
　　屍體證明書及驗斷書等附卷可憑。被告甲○○之過失行為與被害人之死亡結果間
　　，確有相當因果關係。雖被害人廖盛洪騎乘機車未注意車前狀況，自後追撞停車
　　，違反道路交通安全規則第九十四條第三項之規定，亦有過失，惟被告甲○○之
　　上開過失責任並未因此而解免。本件事證明確，被告甲○○前開所辯，顯係飾卸
　　、避就之詞，不足採信，其過失犯行洵堪認定。被告甲○○自應負侵權行為損害
    賠償責任審酌前開事實，被告甲○○應負之過失責任為十分之四，被害人廖盛洪
　　則有十分之六之過失責任。
四、按「因故意或過失不法侵害他人權利者，負損害賠償責任。」「受僱人因執行職
　　務，不法侵害他人之權利者，由僱用人與行為人連帶負損害賠償責任。」「不法
　　侵害他人致死者，．．．對於支出．．．殯葬費之人，亦應負損害賠償責任。被
    害人對於第三人負有法定扶養義務者，加害人對於該第三人應負損害賠償責任。
    」「不法侵害他人致死者，被害人之父、母、子、女及配偶，雖非財產上之損害
    ，亦得請求賠償相當之金額。」民法第一百八十四條第一項前段、第一百八十八
　　條第一項前段、第一百九十二條、第一百九十四條分別定有明文，本件被告甲○
　　○應負本件侵權行為之責任已如前述，另一被告勇將通運有限公司為被告甲○○
　　之僱用人，其又無民法第一百八十八條第一項但書之情事，應就本件損害負連帶
　　賠償之責任，茲所應斟酌者為原告得請求之金額各若干？經查：
（一）喪葬費部分：
　　　原告丙○○支出喪葬費之金額為四十六萬八千四百八十一元，已據提出喪葬費
　　　收據三十三張為證（附本院九十一年重交附民字第八號卷第九－二十一頁），
　　　被告甲○○對收據之真正及數額均不爭執，堪信為真實。
（二）扶養費部分：
　　　原告丙○○民國二十七年十月十日出生，有戶籍謄本附卷可稽（見附民卷第二
　　　十一頁），車禍發生八十九年五月二十一日當時是六十二歲，按八十八年台閩
　　　地區簡易生命表計算（見附民卷第二十四頁），尚有餘命十八年，原告乙○○
　　　三十八年二月二十日出生，八十九年是五十一歲，按八十八年台閩地區簡易生
　　　命表，尚有餘命三十年。而被害人廖盛洪為中原大學工學院工業工程學系碩士
　　　班畢業，有該校所頒學位證書可按（見同前卷第二十三頁）其將來之給養能力
　　　，按行政院主計處八十九年五月編印中華民國台灣地區薪資與生產力統計年報
　　　，八十八年度台灣地區製造業受雇員工職員，每人每月平均薪資五萬三千三百
　　　八十八元計算（見同前卷第二十八頁），原告丙○○可請求之生活扶養費，按
　　　八十六年台灣省統計處家庭收支調查結果，桃園縣平均每戶全年經常性支出為
　　　八十四萬七千三百一十八元，有八十八年家庭收支調查報告附卷可按（見同前
　　　卷第三０頁），平均戶內人口為三．九四人，故平均每人每年經常性支出為二
　　　十一萬五千零五十五元計算，依霍夫曼計算式，扣除中間利息結果，丙○○可
　　　請求十八年計二百八十一萬二千二百五十九元。原告乙○○可請求之生活扶養
　　　費，按每年二十一萬五千零五十五元計算（計算方式同上），依霍夫曼計算式
　　　，扣除中間利息結果，乙○○可請求三十年計四百萬六千三百二十六元。惟查
      原告除育有被害人廖盛洪外，另有二女，即長女廖曉君及次女廖盛惠，有前述
　　　戶籍謄本在卷可按，而原告二人為夫妻，應互負扶養義務，是以原告得請求之
　　　扶養費應為上開金額之四分之一，即丙○○七十萬三千零六十五元、乙○○為
      一百萬一千五百八十二元。
（三）精神慰藉金部分：
　　　查被害人廖盛洪為原告獨子，研究所畢業，正值青年創業時期，因本件車禍奪
      走其生命，原告遭此變故，其哀痛悲切之情，諒非言語所能形容，其精神上之
      痛苦，自應有所補償，本件被告甲○○國中畢業以開聯結車為業，車禍發生後
　　　，目前無業，本院斟酌兩造身分、地位、經濟能力、認原告之請求各於一百五
　　　十萬元為適當。
　　　綜上，原告丙○○之損害金額共二百六十七萬一千五百四十六元（計算式：
      468481+703065+0000000=0000000)，乙○○之損害金額為二百五十萬一千五百
      八十二元（計算式：0000000+0000000= 0000000）。惟因被害人與有過失被告
      甲○○只應負十分之四之過失責任，已如前述，因此丙○○之請求金額於一百
　　　零六萬八千六百十八元範圍內，乙○○之請求金額於一百萬零六百三十三元範
      圍內應予准許，又原告共同領取強制汽車責任險之保險金共一百二十萬元即各
      受領六十萬元，被告甲○○主張該部分應予扣除於法有據，原告亦無爭議，經
　　　扣除各六十萬元後之金額為四十六萬八千六百十八元及四十萬零六百三十三元
　　　。
五、從而，本件原告本於侵權行為之法則求為判命被告連帶給付原告丙○○四十六萬
    八千六百十八元本息，原告乙○○四十萬零六百三十三元本息，為有理由應予准
    許，逾此部分之請求，尚乏依據，不應准許，應予駁回。
六、假執行之宣告：本件原告及被告甲○○陳明願供擔保請准，免宣告假執行，於原
    告勝訴部分，均核無不合，爰分別酌定相當擔保金額准許之；至於原告敗訴部分
    ，假執行失所附麗，不應准許，應予駁回。
丙、據上論結，本件原告之訴為一部有理由，一部無理由，依民事訴訟法第七十八條
    、第八十五條第一項前段、第二項、第四百六十三條、第三百八十五條第一項前
　　段、第三百九十條第二項、第三百九十二條，判決如主文。
中　　華　　民　　國　　九十一　　年　　　十二　　　月　　　十七　　　　日
　　　　　　　　　　　　　　　民　事　第　八　庭
　　                              審判長法　官　鄭　三　源
　　　　　　　　　　　　　　　　　　　　法　官　王　淇　梓
　　　　　　　　　　　　　　　　　　　　法　官　郭　松　濤
右正本係照原本作成。
如不服本判決，應於收受送達後二十日內向本院提出上訴書狀，其未表明上訴理由者
，應於提出上訴後二十日內向本院補提理由書狀（均須按他造當事人之人數附繕本）
上訴時應提出委任律師或具有律師資格之人之委任狀；委任有律師資格者，另應附具
律師及格證書及釋明委任人與受任人有民事訴訟法第四百六十六條之一第一項但書或
第二項（詳附註）所定關係之釋明文書影本。
中　　華　　民　　國　　九十一　　年　　　十二　　　月　　　二十　　　　日
　　　　　　　　　　　　　　　　　　　　書記官　方　素　珍
附註：
民事訴訟法第四百六十六條之一（第一項、第二項）
對於第二審判決上訴，上訴人應委任律師為訴訟代理人。但上訴人或其法定代理人具
有律師資格者，不在此限。
上訴人之配偶、三親等內之血親、二親等內之姻親，或上訴人為法人、中央或地方機
關時，其所屬專任人員具有律師資格並經法院認為適當者，亦得為第三審訴訟代理人
。
